【裁判字號】    98,上易,838
【裁判日期】    980527
【裁判案由】    詐欺
【裁判全文】
臺灣高等法院刑事判決                 98年度上易字第838號
上  訴  人
即  被  告  甲○○
上列上訴人因詐欺案件，不服臺灣臺北地方法院97年度易字第
1990號，中華民國98年2月7日第一審判決（起訴案號：臺灣臺北
地方法院檢察署97年度偵字第19436號），提起上訴，本院判決
如下：
    主  文
上訴駁回。
    理  由
一、依刑事訴訟法第350條、第361條、第362條、第367條規定，
    不服地方法院之第一審判決而上訴者，須提出上訴書狀，並
    應敘明具體理由，為上訴必備之程式；其所提出之書狀未敘
    述上訴理由，或僅曾以言詞陳述上訴理由者，均應於上述期
    間屆滿後20日內補提理由書於第一審法院。第一審法院經形
    式審查，認逾期未補提上訴理由者，應定期間先命補正，逾
    期未補正者，為上訴不合法律上之程式，應以裁定駁回。倘
    已提出上訴理由，但所提非屬具體理由者，則由第二審法院
    以上訴不合法律上之程式，判決駁回。而所謂具體理由，必
    係依據卷內既有訴訟資料或提出新事證，指摘或表明第一審
    判決有何採證認事、用法或量刑等足以影響判決本旨之不當
    或違法，而構成應予撤銷之具體事由，始克當之（例如：依
    憑證據法則具體指出所採證據何以不據證據能力，或依憑卷
    證資料，明確指出所為證據證明力之判斷如何違背經驗、論
    理法則）；倘僅泛言原判決認定事實錯誤、違背法令、量刑
    失之過重過輕微，而未依上揭意旨指出具體事由，或形式上
    雖已指出具體事由，然該事由縱使屬實，亦不足以認為原判
    決有何不當或違法者（例如：對不具有調查必要性之證據，
    法院未依聲請調查亦未說明理由，或援用證據不當，但除去
    該證據仍應為同一事實之認定），皆難謂係具體理由，俾與
    第二審上訴制度旨在請求第二審法院撤銷、變更第一審不當
    或違法之判決，以實現個案救濟之立法目的相契合，並節制
    濫行上訴（最高法院97年度台上字第892號決參照）。又觀
    諸刑事訴訟法第361條修正之立法說明三，謂「原審法院對
    上訴書狀有無記載理由，應為形式上之審查，認有欠缺，且
    未據上訴人自行補正者，應定期間先命補正，爰於第三項後
    段明定。至上訴理由是否具體，係第二審法院審查範圍，不
    在命補正之列」，故修正後該規定所指應由第一審法院先命
    補正之「上訴書狀未敘述理由」，係指上訴書狀僅聲明對原
    判決不服，就不服理由未為任何敘述，自形式上觀察，可認
    係未提出上訴理由之情形而言，若上訴書狀對不服之理由已
    有所敘述，僅敘述不具體者，究有別於「未敘述理由」，自
    不生應依該規定命補正之問題。同此旨趣，刑事訴訟法第36
    7條增列為不合法情形之「上訴書狀未敘述理由」者，亦應
    採相同解釋。又上訴書狀已敘述上訴理由，但所述不「具體
    」者，雖非「上訴書狀未敘述理由」一語涵攝之範圍，然既
    不符合「上訴書狀應敘述『具體』理由」之規定，仍屬上訴
    「不合法律上之程式」，且依上開立法說明，此類不合法，
    不在得補正之列，法院自毋庸命補正；而由第二審法院逕認
    上訴不合法，以判決駁回（最高法院97年度台上字第892 號
    、3599號、第3889號判決參照）。
二、查：原判決認定上訴人即被告甲○○可預見交付自己之金融
    帳戶予他人使用，他人可能以該金融帳戶遂行財產上犯罪之
    目的，且取得他人存摺之目的在於收取贓物及掩飾犯行不易
    遭人追查，竟不顧他人所可能遭害之危險，仍以縱若有人持
    以犯罪亦無違反本意之不確定幫助詐欺犯意，於民國97年5
    月2日下午10時22分前某不詳時間、地點，將其所申辦之臺
    灣郵政股份有限公司臺北西園郵局 (下稱臺北西園郵局)帳
    號00000000000000號帳戶之提款卡 (附密碼)，交付予姓名
    年籍不詳之詐騙集團成員作為詐騙之帳戶使用。嗣乙○○於
    97年5月2日下午10時13分，在臺中市○區○○街174號住處
    ，接獲自稱雅虎奇摩客服人員佯稱之前於奇摩購物中心購買
    護手霜時，因作業疏失導致成為分期付款，須由乙○○至自
    動提款機前操作才能解除，而依其指示操作後，竟自乙○○
    之帳戶內轉出新台幣 (下同)2 萬9,984元至甲○○上開臺北
    西園郵局帳戶，而論以刑法第30條、第339條第l項之幫助詐
    欺罪，判處有期徒刑5月，並諭知易科罰金之折算標準，已
    詳敘其依憑之證據，及認定之理由，對於被告於警偵審先後
    辯稱: 係遺失、或皮包遭竊、抑係遭丙○○竊取之辯解，亦
    據卷內資料詳予指駁，敘明如何不足採信，所為論斷，從形
    式上觀察，並未悖於經驗法則及論理法則。被告上訴意旨徒
    憑己見，漫指原審判決書未注意丙○○即冒用信用卡、金融
    卡之犯罪人，其有犯罪之積習乙節，顯屬一己臆測之詞，為
    事實上之爭執。而其請求傳喚林禮廷友人，證明該友人亦有
    東西遭丙○○竊走云云，從形式上觀察與本案待證事實無涉
    ，況上訴意旨亦未載明該名友人之真實姓名、年籍身分資料
    ，明顯徒託空言，要難認已依憑卷證資料，明確指出原審法
    院所為證據證明力之判斷如何違背經驗、論理法則，或提出
    新事證，指摘或表明原審法院有何採證訊事、用法或量刑等
    足以影響判決本旨之不當或違法。其上訴書所敘述之理由，
    顯與刑事訴訟法第361條第2項規定上訴書狀所應具備之「具
    體理由」未合，其上訴即屬違背法律上之程式，爰不經言詞
    辯論，逕予駁回。
據上論斷，應依刑事訴訟法第367條前段、第372條，判決如主文
。
中    華    民    國    98    年    5     月    27    日
                  刑事第二十二庭審判長法  官  何菁莪
                                      法  官  洪于智
                                      法  官  江振義
以上正本證明與原本無異。
不得上訴。
                                      書記官  陳韋杉
中    華    民    國    98    年    6     月    2     日


司法院資訊處製作；財團法人民間司法改革基金會備份。
